臺灣臺南地方法院民事裁定
111年度家親聲字第348號
聲  請  人  乙○○    住○○市○○區○○路000巷00號3樓
相  對  人  甲○○  


上列當事人間請求減輕或免除扶養義務事件，本院裁定如下：
    主  文
聲請人乙○○對相對人甲○○之扶養義務應予免除。
聲請程序費用由相對人負擔。
    理  由
一、本件聲請意旨略以：相對人為聲請人之母，相對人於聲請人
    父親於民國69年8月2日病故後即不告而別，相對人均由聲請
    人祖父母及伯叔姑扶養至成年，聲請人為此爰依民法第1118
    條之1之規定，請求免除對相對人之扶養義務等語。
二、經查：
（一）按直系血親相互間，互負扶養之義務，民法第1114條第1
      款定有明文，是直系血親相互間，受扶養權利之一方，自
      得向負扶養義務之他方請求扶養。次按受扶養權利者為直
      系血親尊親屬，以不能維持生活為限；因負擔扶養義務而
      不能維持自己生活者，免除其義務。但受扶養權利者為直
      系血親尊親屬或配偶時，減輕其義務；受扶養權利者有下
      列情形之一，由負扶養義務者負擔扶養義務顯失公平，負
      扶養義務者得請求法院減輕其扶養義務：⒈對負扶養義務
      者、其配偶或直系血親故意為虐待、重大侮辱或其他身體
      、精神上之不法侵害行為。⒉對負扶養義務者無正當理由
      未盡扶養義務。受扶養權利者對負扶養義務者有前項各款
      行為之一，且情節重大者，法院得免除其扶養義務，民法
      第1117條、第1118條、第1118條之1第1、2項分別定有明
      文。
（二）聲請人主張相對人為其母親，業據提出戶籍謄本為證，堪
      信為真實。聲請人為相對人直系血親卑親屬，為法定扶養
      義務人，對相對人即有扶養義務，則其請求減輕或免除扶
      養義務即非無據。又聲請人復主張相對人自其年幼起即無
      正當理由未盡扶養義務且情節重大，請求法院免除對相對
      人之扶養義務一節，核與證人即聲請人之叔叔丙○○到庭證
      述：「（對本件聲請知悉何事？）我是聲請人的叔叔。相
      對人本來是我的嫂嫂，聲請人出生後都是我母親在照顧，
      相對人都沒有照顧聲請人，相對人常常都會跑出去，而且
      也都沒有寄任何扶養費回來，聲請人的扶養費用都是我們
      家族在負擔。」等語相符（見本院111年12月8日訊問筆錄
      ），本件聲請人主張其於未成年時，相對人長期未盡為人
      母親應盡之扶養義務之情事一節，自堪認為真正。
（三）綜上，審酌本件相對人為聲請人之母親，於聲請人成年前
      ，依法對聲請人本負扶養義務，然相對人自聲請人年幼時
      ，均未曾盡任何扶養聲請人之義務，皆仰聲請人之其他親
      屬扶養照顧，有違身為人母應盡之責任，顯已構成對負扶
      養義務者無正當理由未盡扶養義務，且情節重大，如強令
      聲請人負擔與其長期感情疏離之相對人之扶養義務，顯失
      公平。從而，聲請人主張依民法第1118條之1第2項之規定
      ，免除其對相對人之扶養義務，洵屬有據，應予准許。
三、依家事事件法第97條，非訟事件法第21條第2項，民事訴訟
    法第78條，裁定如主文。
中　　華　　民　　國　　111 　年　　12　　月　　8 　　日
                  家事法庭    法  官      楊佳祥
以上正本係照原本作成。
如不服本裁定，應於裁定送達後10日內向本院提出抗告狀，並繳
納抗告費新臺幣1,000元。
中　　華　　民　　國　　111 　年　　12　　月　　8 　　日
                   　　 　    書記官      許哲萍